【裁判字號】    89,訴,343
【裁判日期】    890622
【裁判案由】    偽造文書等
【裁判全文】
臺灣桃園地方法院刑事判決                          八十九年度訴字第三四三號
    公  訴  人  臺灣桃園地方法院檢察署檢察官
    被      告  乙○○
右列被告因偽造文書等案件，經檢察官提起公訴（八十八年度偵字第一七０二六號、
第一八四二三號），本院判決如左：
    主    文
乙○○連續行使偽造私文書，足以生損害於他人，處有期徒刑伍月，多統食品有限公
司八十八年九月一日、六日、八日、九日、十三日出貨傳票上之偽造「歐」字署押伍
枚均沒收；又連續意圖為自己不法之所有，而侵占對於業務上所持有之物，處有期徒
刑捌月。應執行有期徒刑壹年貳月，多統食品有限公司八十八年九月一日、六日、八
日、九日、十三日出貨傳票上偽造「歐」字署押伍枚均沒收。
被訴竊盜部分無罪。
    事    實
一、乙○○係設於桃園縣平鎮市○○路○段一一九巷一號多統食品有限公司（下稱多
    統公司）之業務員（任職期間自民國八十八年二月二十三日起至八十八年九月二
    十八日止），負責公司貨品之運送、推廣及貨款收取等工作，為從事業務之人，
    任職期間，基於意圖為自己不法所有之概括犯意，先於八十八年五月間，將其業
    務上所收取客戶建瑋商店等九名客戶之貨款合計新台幣（下同）四萬八千六百八
    十六元（起訴書誤載為四萬八千四百八十六元）侵占入己，又於八十八年九月間
    ，將所收取客戶福記餐廳等六名客戶之貨款十一萬七千六百十一元侵占入己，合
    計侵占貨款十六萬六千二百九十七元，並花用殆盡；又乙○○明知宏嘉餐廳並未
    向多統公司訂購臺灣青啤酒貨品，為圖不法，竟另基於意圖為自己不法所有之概
    括犯意，自八十八年九月一日起至九月十三日止，多次在多統公司之出貨傳票三
    聯單內，記載宏嘉餐廳訂購臺灣青啤酒，並偽造「歐」字署押，表示宏嘉餐廳歐
    秀滿之意，足以生損害於宏嘉餐廳負責人歐秀滿有被追及債權之危險，乙○○隨
    即依多統公司之出貨程序，佯稱宏嘉餐廳訂購臺灣青啤酒，先後持上開出貨三聯
    單向多統公司領取貨物，使多統公司陷於錯誤而先後交付臺灣青啤酒十一箱，得
    手後，即將之轉賣得利，嗣經多統公司發覺帳目不符，始悉上情。
二、案經多統食品有限公司告訴及桃園縣警察局平鎮分局報告臺灣桃園地方法院檢察
    署檢察官偵查起訴。
    理    由
壹、有罪部分：
一、訊據被告乙○○對於右揭事實坦承不諱，核與告訴人多統公司之告訴及證人丙○
    ○、甲○○之證述情節，並有被告所簽署之切結書二紙、多統公司出貨傳票七張
    等在卷可稽，事證明確，犯行堪以認定。公訴意旨雖認被告乙○○係於八十八年
    九月一日至十三日止，意圖為自己不法之所有，竊取多統公司青啤酒十一箱出廠
    ，轉賣他處，嗣又為掩飾其犯行而為偽簽多統公司客戶歐秀滿之署押「歐」於多
    統公司之出貨傳票上，足以生損害於歐秀滿，因認被告涉犯刑法第三百二十條第
    一項竊盜罪及同法第二百十七條偽造署押罪，並認二罪有方法、結果牽連關係，
    應從一重處斷，固非無見。惟查：多統公司之出貨程序，或由客戶自行向公司訂
    貨，或由業務員依客戶反應向公司訂貨，然無論以何種方式，均須開立三聯單，
    其中白色聯於提貨時交會計，紅色聯為客戶簽收聯，藍色聯則為客戶收執聯，被
    告乙○○八十八年九月間多次領取臺灣青啤酒十一箱之事，多統公司於提貨之時
    均知情等事實，已據多統公司負責人丙○○到庭結證在卷，則依證人之證言，被
    告乙○○先後多次提領多統公司臺灣青啤酒共計十一箱之事實，既為多統公司所
    知悉並同意，則被告取得該十一箱臺灣青啤酒，即非乘人不覺而竊取之，核與竊
    盜罪之構成要件不符，又依證人丙○○所證述多統公司之出貨程序，貨物出廠均
    須填載出貨三聯單，被告乙○○為公司業務員，深知此出貨程序，乃佯以宏嘉餐
    廳訂購臺灣青啤酒，並填載出貨三聯單，使多統公司陷於錯誤而如數交付，核其
    所為係以詐術使多統公司陷於錯誤而為財產之交付，應該當刑法第三百三十九條
    第一項詐欺取財罪之構成要件，公訴人認應成立竊盜罪，尚有誤會，惟其基本事
    實相同，起訴法條應予變更。
二、核被告所為係犯刑法第三百三十六條第二項業務侵占罪、同法第二百十六條、第
    二百十條行使偽造私文書罪、同法第三百三十九條第一項詐欺取財罪。被告偽造
    署押為偽造私文書之部分行為，偽造私文書之低度行為，為行使偽造私文書之高
    度行為所吸收，均不另論罪，公訴人就被告所犯偽造文書罪部分，僅論以偽造署
    押罪，起訴法條並僅引刑法第二百十七條，尚有未洽，惟其基本事實既屬相同，
    且有如前述吸收關係之實質上一罪，為起訴效力所及，起訴法條應予變更；又被
    告多次業務侵占行為及行使偽造私文書及詐欺取財，均時間緊接，罪名相同，顯
    係基於概括犯意反覆為之，為連續犯，應分別從一重之業務侵占罪及行使偽造私
    文書罪及詐欺取財罪處斷，並依刑法第五十六條規定，分別加重其刑；又所犯行
    使偽造私文書罪與詐欺取財罪，二罪間有方法、結果之牽連關係，應從一重之行
    使偽造私文書罪處斷；又所犯業務侵占罪及行使偽造私文書罪，犯意各別，行為
    互殊，應予分論併罰，爰審酌被告犯罪之動機、目的及手段，犯罪所生之危害，
    及犯罪後態度良好，坦承犯行，知所悔悟等一切情狀，量處如主文所示之刑，並
    定其應執行之刑。又多統公司八十八年九月一日、六日、八日、九日、十三日出
    貨傳票上偽造「歐」字署押五枚應依刑法第二百十九條規定，宣告沒收。
貳、無罪部分：
一、公訴意旨略以：被告乙○○於民國八十八年十月六日十四時二十分許，意圖為自
    己不法之所有，侵入設於桃園縣平鎮市○○路○段一一九巷一號之多統公司（起
    訴書誤載為桃園縣平鎮市○○路○段二八二號十五樓之三），欲竊取高梁酒一箱
    ，尚未得手即為丙○○發覺，因認被告另涉犯刑法第三百二十條第三項、第一項
    之竊盜未遂罪。
二、按犯罪事實應依證據認定之，無證據不得推定其犯罪事實。又不能證明被告犯罪
    者，應諭知無罪之判決。刑事訴訟法第一百五十四條、第三百零一條分別定有明
    文。又事實之認定，應憑證據，如未能發現相當之證據，或證據不足以證明，自
    不能以推測或擬制之方法，以為裁判基礎。最高法院四十年台上字第八六號著有
    判例意旨可資參照。本件公訴人認被告涉有刑法第三百二十條第三項、第一項之
    竊盜未遂罪，係以告訴人多統公司代表人丙○○之指訴，及被告於查獲時，離被
    告機車二公尺處地下置有高梁酒一箱等為其依據，固非無見；惟訊之被告乙○○
    堅決否認有何竊盜犯行，辯稱伊當日係因多統公司實際負責人甲○○要伊去解決
    侵占公司款項之債務問題而至多統公司，伊進入公司時並無注意門口是否有擺放
    高梁酒，伊並無竊取高梁酒等語。經查：八十八年十月六日十四時二十分許，多
    統公司僅丙○○一人在一樓休息室看店，而丙○○在休息室時看見被告站在一樓
    倉庫之中間，當時高梁酒已在鐵門外等情，已據丙○○到庭結證在卷，則依證人
    證述當時之人、物相關位置，被告如有竊取高梁酒之犯意，則既已得手，理應逃
    逸，始符常情，其又為何返回倉庫中間？又被告既係騎乘機車至多統公司，且停
    車於距門口二公尺處，則被告如有竊取高梁酒之意，其既已自貨架上將高梁酒取
    下，何以未隨手將之搬至機車上，卻反將之置放在離機車二公尺處之鐵門口？凡
    此均與經驗法則有違，自不能僅因被告進入多統公司時，高梁酒恰在鐵門外，即
    據以推論該高梁酒為被告所竊，被告辯稱渠無竊取高梁酒，應可採信，此外復查
    無其他積極證據足資證明被告犯罪，依首開法律規定，即應諭知無罪判決。
據上論斷，應依刑事訴訟法第二百九十九條第一項前段、第三百條、第三百零一條第
一項，刑法第五十六條、第二百十六條、第二百十條、第三百三十六條第二項、第三
百三十九條第一項、第五十五條、第五十一條第五款、第二百十九條，罰金罰鍰提高
標準條例第一條前段判決如主文。
本案經檢察官張尹敏到庭執行職務。
中        華        民        國    八十九年    年    六    月  二十二  日
                                臺灣桃園地方法院刑事第一庭
                                    法  官  黃  斯  偉
右正本證明與原本無異。
如不服本判決，應於判決送達後十日內向本院提出上訴狀( 應附繕本 )，上訴於
臺灣高等法院。
  書記官  薛  淑  玲
中        華        民        國    八十九      年    六    月  二十三  日
附論罪科刑依據之法條：
刑法第二百十六條
行使第二百十條至第二百十五條之文書者，依偽造、變造文書或登載不實事項或使登
載不實事項之規定處斷。
刑法第二百十條
偽造、變造私文書，足以生損害於公眾或他人者，處五年以下有期徒刑。
刑法第三百三十六條
對於公務上或因公益所持有之物，犯前條第一項之罪者，處一年以上七年以下有期徒
刑，得併科五千元以下罰金。
對於業務上所持有之物，犯前條第一項之罪者，處六月以上五年以下有期徒刑，得併
科三千元以下罰金。
前二項之未遂犯罰之。
刑法第三百三十九條：
意圖為自己或第三人不法之所有，以詐術使人將本人或第三人之物交付者，處五年以
下有期徒刑、拘役或科或併科一千元（已提高十倍為一萬元）以下罰金。
以前項方法得財產上不法之利益或使第三人得之者，亦同。
前二項之未遂犯罰之。
刑法第二百十九條
偽造之印章、印文或署押，不問屬於犯人與否，沒收之。


司法院資訊處製作；財團法人民間司法改革基金會備份。
